【裁判字號】    97,小抗,1
【裁判日期】    970508
【裁判案由】    返還不當得利
【裁判全文】
臺灣士林地方法院民事裁定  97年度小抗字第1號
抗  告  人  甲○○
相  對  人  國家安全局
法定代理人  丙○○
相  對  人  臺灣綜合研究院
法定代理人  羅吉
相  對  人  乙○○
            丁○○
上列當事人間返還不當得利事件，抗告人對於中華民國96年11月
15日本院士林簡易庭96年度士小字第2491號裁定提起抗告，本院
裁定如下：
    主  文
抗告駁回。
抗告程序費用新臺幣壹仟元由抗告人負擔。
    理  由
一、按對於小額訴訟程序之第一審裁判之上訴或抗告，非以其違
    背法令為理由，不得為之，民事訴訟法第436 條之24第2 項
    定有明文。另訴訟標的之一部或訴訟費用裁判有脫漏者，法
    院應依聲請或職權以判決補充之，民事訴訟法第233 條第1
    項固有明文。惟所謂裁判脫漏係指法院就訴訟標的之一部，
    或訴訟費用裁判是否准許，脫漏未為裁判之情形，始得以補
    充判決方式救濟，如法院就該訴訟標的之一部，或者訴訟費
    用是否應予核准，業已為准駁之判斷時，即非屬於裁判脫漏
    之範圍，無法以補充判決之方式救濟。
二、本件抗告人主張：伊於原審業已表明，本案僅請求國家安全
    局（以下簡稱國安局）遭挪用750 萬元美金之「利息」部分
    ，至「本金」部分伊已另行起訴請求。迺原審不查，竟就「
    本金」部分為判決，而就「利息」部分則脫漏而未為裁判，
    聲請原審法院補充判決，惟原審仍以訴訟標的並無脫漏為由
    ，裁定駁回抗告人之聲請，顯係「就當事人未聲明之事項為
    判決」，及「就當事人聲明之事項未為判決」，違背民事訴
    訟法第388 條之規定等語。
三、惟查，抗告人起訴既係主張代位行使國安局之權利，則法院
    自有審究其是否符合行使代位權要件之必要。原審於判決理
    由第三段論述「... 且據其所提出之國安局96年7 月16日英
    平字第0015319 號函所示，國安局支援臺綜院第四所之經費
    ，臺綜院已透過國安局分別於94年12月及95年9 月返還國庫
    ，即國安局已對臺綜院行使其權利，亦非怠於行使或經行使
    而無效果... 」，即係就民法第242 條行使代位權之規定中
    ，債務人是否怠於行使其權利此一要件為審究，而非僅針對
    「本金」部分為裁判。而原審經審酌後，既以抗告人代位權
    不存在，其請求在法律上顯無理由，而不經言詞辯論逕以判
    決駁回其訴，已就「利息」部分為論斷，尚無何脫漏之處，
    是原裁定駁回抗告人補充判決之聲請，即無違誤。抗告意旨
    仍執前詞指摘原裁定不當，聲明廢棄，為無理由，應予駁回
    。
四、據上論結，本件抗告為無理由，依民事訴訟法第436 條之32
    第3 項、第495 條之1 第1 項、第449 條第1 項、第95條、
    第78條，裁定如主文。
中    華    民    國    97    年    5     月    8     日
                  民事第一庭  審判長法  官  黃小瑩
                                    法  官  高愈杰
                                    法  官  陳麗芬
以上正本證明與原本無異。
本件裁定不得抗告。
中    華    民    國    97    年    5     月    12    日
                                    書記官  林宗勳


司法院資訊處製作；財團法人民間司法改革基金會備份。
